【裁判字號】    99,台上,6861
【裁判日期】    991104
【裁判案由】    違反期貨交易法
【裁判全文】
最高法院刑事判決            九十九年度台上字第六八六一號
上  訴  人  甲○○
上列上訴人因違反期貨交易法案件，不服台灣高等法院中華民國
九十八年六月九日第二審更審判決（九十八年度上更(一)字第四一
號，起訴案號：台灣板橋地方法院檢察署九十三年度偵續字第二
０八號），提起上訴，本院判決如下：
    主  文
原判決撤銷，發回台灣高等法院。
    理  由
本件原判決認定上訴人甲○○有其事實欄所載犯行，因而撤銷第
一審之科刑判決，改判論其以共同未經許可，擅自經營期貨經理
、顧問事業與其他期貨服務事業罪，量處有期徒刑五月，併依中
華民國九十六年罪犯減刑條例規定減為有期徒刑二月又十五日；
固非無見。
惟查：(一)、採為判決基礎之證據資料，必須經過調查程序，而顯
出於審判庭者，始與直接審理主義符合，否則其所踐行之訴訟程
序，即屬違背法令。又審判期日之訴訟程序，專以審判筆錄為證
，刑事訴訟法第四十七條定有明文。是事實審法院，必需踐行法
定證據調查程序，須經調查而顯現於審判庭之證據資料，始得採
為判決之基礎，從而採為判決基礎之證據，是否已踐行上開調查
程序，自以審判筆錄之記載為其準據。原判決說明採原審法院另
案九十六年度上更(一)字第四四七號陳茂麗違反期貨交易法之刑事
判決為上訴人論罪之重要證據。然依原審審判筆錄之記載，並無
有關原審法院於審判期日將該案之相關證據及判決，向上訴人提
示給予閱覽或向其宣讀或告以要旨，使其表示意見之記載，難認
已依法踐行調查程序，顯現於審判庭，給予上訴人辯解之機會，
原判決逕採為認定上訴人犯罪之論據，不但與直接審理法則有違
，且有應於審判期日調查之證據而未予調查之違誤，自影響於事
實之認定。(二)、有罪判決書所記載之犯罪事實，為論罪科刑適用
法律之基礎，故凡與適用法令有關之重要事項，必須詳加認定，
明確記載，然後於理由內敘明認定犯罪事實所憑之證據及理由，
始足為適用法令之依據。若所認定之犯罪事實，並未敘明憑以認
定之依據及理由，即屬理由不備，其判決當然為違背法令。原判
決認定上訴人參與任職之「富勝行」提供場所、電腦設備、商情
資訊及相關外匯資訊或建議分析意見，供客戶自行下單交易之期
貨顧問事業，違反期貨交易法，但未說明憑以認定上訴人有該部
分犯行之證據及理由，亦有理由不備之違失。上訴意旨指摘原判
決不當，尚非全無理由，應認仍有撤銷原判決發回更審之原因。
據上論結，應依刑事訴訟法第三百九十七條、第四百零一條，判
決如主文。
中    華    民    國  九十九  年   十一   月    四    日
                      最高法院刑事第八庭
                          審判長法官  洪  文  章
                                法官  王  居  財
                                法官  郭  毓  洲
                                法官  黃  梅  月
                                法官  沈  揚  仁
本件正本證明與原本無異
                                      書  記  官
中    華    民    國  九十九  年   十一   月    八    日
                                                       s

司法院資訊處製作；財團法人民間司法改革基金會備份。
